【裁判字號】    97,訴,246
【裁判日期】    980401
【裁判案由】    恐嚇取財等
【裁判全文】
臺灣基隆地方法院刑事判決               97年度訴字第246號
公  訴  人  臺灣基隆地方法院檢察署檢察官
被      告  吳家褘
選任辯護人  莊秀銘律師
            甘義平律師
被      告  辰○○
選任辯護人  林宇文律師
            張漢榮律師
被      告  寅○○
                    （現另案於臺灣臺北監獄執行中）
            己○○
            巳○○
            午○○
上列被告因恐嚇取財等案件，經檢察官提起公訴（94年度核退偵
字第7 號），本院判決如下：
    主  文
庚○○共同連續意圖為自己不法之所有，以恐嚇使人將本人之物
交付，累犯，處有期徒刑貳年陸月。
辰○○共同連續意圖為自己不法之所有，以恐嚇使人將本人之物
交付，處有期徒刑貳年。
庚○○被訴妨害自由部分無罪。
寅○○、己○○、巳○○、午○○均無罪。
    事  實
一、庚○○前因妨害自由案件，經臺灣高等法院以89年度上訴字
    第2987號判決判處有期徒刑6 月，復經最高法院以91年度台
    上字第2483號判決駁回上訴確定，於民國91年5 月31日因易
    科罰金執行完畢。
二、詎庚○○未知悔悟，於91年7 、8 月間，得知丑○○標得基
    隆市政府辦理暖暖溪疏浚暨土石標售工程，由卯○○負責仲
    介車輛載運該工程之廢土前往棄土場傾倒，並在經營之檳榔
    攤販售棄土處理憑證，竟與綽號「大尾龍」之辰○○基於意
    圖為自己不法所有之概括犯意聯絡，由庚○○於91年8 月中
    旬某日晚間8 時許，以電話要求卯○○前往庚○○經營位於
    基隆市暖暖國小附近之「大酒缸茶行」，卯○○依約前往後
    ，庚○○向卯○○恫稱：「地方的工程都是你在作是不是，
    現在基隆市的兄弟都要找你麻煩，都是我幫你擋掉的，而且
    基隆市暖暖區的工程都是我在處理，我跟你講，這件工程你
    不要給我介入，該工程由我負責」等語，使卯○○心生畏懼
    ，庚○○隨即詢問卯○○販售棄土處理憑證之金額及仲介車
    輛載運廢土之佣金，卯○○如實告知每販售1 張棄土處理憑
    證，可獲取新台幣（下同）300 元之利潤，且仲介載運廢土
    之佣金，係以每輛車100 元之方式計算，庚○○要求分取販
    售棄土處理憑證及仲介車輛載運廢土之佣金，並表示將指派
    辰○○前往卯○○經營之檳榔攤，監控販售棄土處理憑證及
    仲介車輛之數量等情，卯○○因恐庚○○對其不利，遂表應
    允，庚○○即指派辰○○於91年8 月底至92年1 月中旬，進
    駐卯○○經營位於基隆市暖暖區之檳榔攤，依販售棄土處理
    憑證及仲介車輛載運廢土之數量，向卯○○收取金錢，其間
    ，卯○○共給付販售棄土處理憑證所得之半數約13萬9,500
    元及仲介車輛載運廢土佣金之半數約20萬元予辰○○，再由
    辰○○轉交庚○○；另庚○○於91年8 月間前往大陸地區，
    因需款花用，遂與辰○○承前概括犯意聯絡，由辰○○向卯
    ○○強索20萬元，並提供庚○○在大陸地區之聯絡電話，命
    卯○○打電話予庚○○，庚○○於電話中向卯○○恫嚇：「
    如果不拿20萬元給『大尾龍』，給我試試看，明天你的檳榔
    攤我就叫人丟到基隆河」等語，使卯○○心生畏懼，然因卯
    ○○表示無力支付20萬元，庚○○遂將強索金額降為10萬元
    ，卯○○因恐遭不測，即依指示將現金10萬元交予辰○○。
三、案經基隆市警察局移請臺灣基隆地方法院檢察署檢察官偵查
    起訴。
    理  由
甲、有罪方面
壹、證據能力部分
    按被告以外之人於檢察事務官、司法警察官或司法警察調查
    中所為之陳述，與審判中不符時，其先前之陳述具有較可信
    之特別情況，且為證明犯罪事實存否所必要者，得為證據，
    刑事訴訟法第159 條及第159 條之2 分別定有明文。本件證
    人甲○（真實姓名、年籍均詳卷）於警詢時證稱卯○○負責仲
    介車輛載運丑○○承包施作工程之廢土，且販售棄土處理憑
    證，被告庚○○於91年8 月間，在「大酒缸茶行」內，以「
    地方的工程都是你在作是不是，現在基隆市的兄弟都要找你
    麻煩，都是我幫你擋掉的，而且基隆市暖暖區的工程都是我
    在處理，我跟你講，這件工程你不要給我介入，該工程由我
    負責」等語恫嚇卯○○，並要求分取販售棄土處理憑證及仲
    介車輛載運廢土之利潤，又指派被告辰○○在卯○○經營之
    檳榔攤監控，其間，卯○○共給付販售棄土處理憑證所得之
    半數約13萬9,500 元及仲介車輛載運廢土佣金之半數約20萬
    元予被告辰○○，另被告辰○○於91年8 月間向卯○○強索
    20萬元，並提供被告庚○○在大陸地區之聯絡電話，被告庚○○於電話中向卯○○恫嚇：「如果不拿20萬元給『大尾龍
    』，給我試試看，明天你的檳榔攤我就叫人丟到基隆河」等
    語，因卯○○表示無力支付20萬元，被告庚○○遂將強索金
    額降為10萬元，卯○○因恐遭不測，即依指示將現金10萬元
    交予被告辰○○等語（見臺灣基隆地方法院檢察署93年度聲
    拘字第55號卷第11至13頁、94年度聲拘字第23號卷第4 至8
    頁），然證人甲○於本院審理時到庭證稱被告庚○○係向卯○○購買棄土處理憑證，並未要求平分販售棄土處理憑證及仲
    介車輛載運廢土之佣金利潤，又被告辰○○係假冒被告庚○○之名義，向卯○○借用10萬元，被告庚○○並未向卯○○
    表示若不交付20萬元，將派人把卯○○經營之檳榔攤丟到基
    隆河等語（見本院卷（二）第19至20、23至24、31至32、35
    至37頁）；另證人乙○（真實姓名、年籍均詳卷）於警詢時證
    稱被告庚○○向卯○○要求平分負責工程廢土載運之利潤，
    並指派被告辰○○前往卯○○經營之檳榔攤監控，另被告庚○○與辰○○強索20萬元，經卯○○表示無力支付後，始降
    低金額為10萬元等語（見警卷第54、188 至190 頁），然證
    人乙○於本院審理時到庭證稱其不知被告庚○○有無掌控卯○○販售棄土處理憑證之情形，亦不知被告辰○○記錄卯○○
    販售棄土處理憑證數量之目的，復不知係何人向卯○○強索
    20萬元等情（見本院卷（二）第45至46頁），足見證人甲○、
    乙○之證述內容先後不一。經查，證人甲○證稱其於警詢所述均
    屬實，其在警詢筆錄簽名時，曾看過筆錄內容，警員對其詢
    問時，亦未施以強暴脅迫等情（見本院卷（二）第17、18、
    33、34頁），又證人乙○證述其於警詢所述均屬實，警員製作
    警詢筆錄時，係採一問一答之方式，其在警詢筆錄簽名前，
    曾看過警詢筆錄之內容，警詢筆錄所載均由其出於自由意志
    陳述等語（見本院卷（二）第43、48、53頁），足見證人甲○
    及乙○於警詢時所述，均係出於自由意志陳述，警方並未以不
    正方式取供，且其等在警詢筆錄親自簽名按指印前，均已知
    悉筆錄內容；又證人甲○、乙○所述情節，復有帳冊及載有電話
    號碼之紙條附卷可稽（詳後述），堪認證人甲○、乙○於警詢時
    之證述，虛偽陳述之可能性極低，與其等於審判中所為之陳
    述相較，具有較可信之特別情況，又其等證言涉及被告庚○○及辰○○有無為恐嚇取財犯行一節，顯為證明犯罪事實存
    否所必要者，依據首開刑事訴訟法第159 條之2 之規定，其
    等於司法警察調查中所為之陳述具有證據能力，得為本案認
    定事實所憑之證據。
貳、事實認定部分
    訊據被告庚○○矢口否認曾為恐嚇取財犯行，辯稱其從未要
    求參與卯○○經營販售棄土處理憑證，亦未要求平分仲介車
    輛載運廢土之利潤，其未曾向卯○○借錢，復未指示被告辰
    ○○向卯○○強索20萬元云云，而被告辰○○固坦承其時常
    前往卯○○經營之檳榔攤，且曾收取卯○○交付之現金10萬
    元等情，惟亦矢口否認有何恐嚇取財之犯行，辯稱其代為介
    紹砂石車載運工程廢土，卯○○會給付每台車30元或50元之
    代價，其未參與卯○○販售棄土處理憑證之業務，因其母親
    出車禍，其曾向卯○○借用10萬元，非恐嚇取財所得之金錢
    云云，經查：
一、證人甲○於警詢時證稱卯○○負責仲介車輛載運丑○○承包施
    作工程之廢土，且販售棄土處理憑證，綽號「小空」之被告
    庚○○於91年8 月間，以電話要求卯○○前往「大酒缸茶行
    」，卯○○抵達後，被告庚○○以「地方的工程都是你在作
    是不是，現在基隆市的兄弟都要找你麻煩，都是我幫你擋掉
    的，而且基隆市暖暖區的工程都是我在處理，我跟你講，這
    件工程你不要給我介入，該工程由我負責」等語恫嚇卯○○
    ，並詢問販售棄土處理憑證及仲介車輛載運廢土之利潤，卯
    ○○如實告知販售棄土處理憑證每張可賺取利潤300 元，仲
    介車輛載運廢土之佣金以每臺車100 元之方式計算，被告庚○○要求分取一半利潤，又指派被告辰○○在卯○○經營之
    檳榔攤監控，其間，卯○○共給付販售棄土處理憑證所得之
    半數約13萬9,500 元及仲介車輛載運廢土佣金之半數約20萬
    元予被告辰○○，另被告辰○○於91年8 月間向卯○○強索
    20萬元，並提供被告庚○○在大陸地區之聯絡電話，要求卯
    ○○打電話予被告庚○○，被告庚○○於電話中向卯○○恫
    嚇：「如果不拿20萬元給『大尾龍』，給我試試看，明天你
    的檳榔攤我就叫人丟到基隆河」等語，卯○○深感恐懼，然
    因無力支付20萬元，被告庚○○遂將強索金額降為10萬元，
    卯○○因恐遭不測，即依指示將現金10萬元交予被告辰○○
    等語（見前開檢察署93年度聲拘字第55號卷第11至13頁、94
    年度聲拘字第23號卷第4 至8 頁）；又證人乙○於警詢時證稱
    被告庚○○於91年8 月間某日，以電話要求卯○○前往「大
    酒缸茶行」，以威脅口吻向卯○○要求平分負責工程廢土載
    運之利潤，並指派被告辰○○前往卯○○經營之檳榔攤監控
    ，另被告庚○○與辰○○於91年8 月間，向卯○○強索20萬
    元，經卯○○表示無力支付後，始降低金額為10萬元等語（
    見警卷第54、188 至190 頁），互核證人甲○與乙○所述情節均
    屬相符；另被告辰○○亦陳稱其經常前往卯○○經營之檳榔
    攤，其曾提供被告庚○○在大陸地區之聯絡電話予卯○○，
    亦曾收受卯○○交付之現金10萬元等語（見本院94年度感裁
    字第4 號卷第222 、227 、229 頁，本院卷（一）第146 頁
    ），亦核與前開證人甲○、乙○所述相合，足徵證人甲○、乙○所述
    應非虛妄。
二、依據卷附卯○○經營檳榔攤帳冊之記載，自8 月31日至1 月
    19日期間按日記載之數字，係分別以「張」、「台」為單位
    （見警卷第204 至214 頁），證人甲○證稱上開帳冊係記載棄
    土處理憑證販售情形及販售利潤等語（見本院卷（二）第20
    頁），證人乙○復證稱帳冊中以「張」為單位記載之數字，係
    指當日販售棄土處理憑證之數量，以「台」為單位記載之數
    字，則係表示當日仲介車輛載運廢土之數量，因被告辰○○
    要求登記販售棄土處理憑證及仲介車輛載運廢土之數量，以
    供對帳，始製作前開帳冊，供與被告辰○○自行登記販售棄
    土處理憑證之數量核對等語（見本院卷（二）第46、49、51
    至52頁），被告辰○○對此未表爭執（見本院卷（二）第53
    頁），堪認卷附帳冊確係經被告辰○○之要求，登載卯○○
    於前開期間內，販售棄土處理憑證及仲介車輛載運廢土之數
    量；又證人甲○及乙○均證稱被告庚○○要求平分卯○○販售棄
    土處理憑證及仲介車輛載運廢土之利潤，並指派被告辰○○
    前往卯○○經營之檳榔攤監控販售及仲介數量等情，已如前
    述，足見被告辰○○係經被告庚○○指派前往卯○○經營之
    檳榔攤監控販售及仲介情形，以確認被告庚○○應分得利潤
    之數目；另證人乙○證稱被告辰○○要求交付金錢時，卯○○
    即會將販售棄土處理憑證及仲介車輛載運廢土之佣金利潤交
    予被告辰○○，並無固定交付金錢之時間等情（見本院卷（
    二）第50頁），亦即卯○○將前開利潤交予被告辰○○之時
    間並不固定，因被告辰○○時常前往卯○○經營之檳榔攤，
    已如前述，堪認被告辰○○對於卯○○販售棄土處理憑證及
    仲介車輛載運廢土之情形應甚明瞭，若被告辰○○非受他人
    指派前往卯○○經營之檳榔攤監控，而係自行要求卯○○交
    付利潤，衡情，被告辰○○僅需依據當日卯○○販售棄土處
    理憑證及仲介車輛載運廢土之數量，計算卯○○應交付之金
    錢即可，應無自行及要求卯○○登記每日販售棄土處理憑證
    及仲介車輛載運廢土數量之必要，足信被告辰○○係經指派
    前往卯○○經營之檳榔攤，監控卯○○販售棄土處理憑證及
    仲介車輛載運廢土之情形，以供指派之人核對分得利潤數目
    ，益足證證人甲○、乙○證稱被告庚○○指派被告辰○○前往卯
    ○○經營之檳榔攤，監控卯○○販售棄土處理憑證及仲介車
    輛載運廢土之數量，以供被告庚○○計算分得利潤之數額等
    情，堪以採信。又卷附帳冊中均有「除以2 」及「乘以50」
    之記載（見警卷第204 、206 、207 、208 至211 、213 、
    214 頁），證人甲○證稱帳冊中記載「除以2 」，係指將一半
    之利潤分予被告辰○○等語（見本院卷（二）第21頁），證
    人乙○證稱仲介車輛載運廢土之佣金，係以每台車100 元計算
    ，帳冊中記載「乘以50」，係指仲介車輛載運廢土之佣金半
    數係交予被告辰○○，帳冊中記載「除以2 」，則指將半數
    利潤交予被告辰○○等情（見本院卷（二）第45頁），而被
    告辰○○就證人甲○、乙○前開所述亦未表否認（見本院卷（二
    ）第43、53頁），堪認卯○○確曾將販售棄土處理憑證及仲
    介車輛載運廢土所得利潤之半數，交予被告庚○○指派之被
    告辰○○。
三、證人甲○證稱卯○○未雇用被告辰○○，被告辰○○前往卯○○經營之檳榔攤時，未負責工作，僅在該檳榔攤內泡茶聊天
    等語（見本院卷（二）第37頁），且證人乙○證述被告辰○○
    未在卯○○經營之檳榔攤工作，卯○○亦未給付工資予被告
    辰○○等情（見本院卷（二）第46、51頁），另證人卯○○
    復證稱其未與被告辰○○合作販售棄土處理憑證及仲介車輛
    載運廢土之業務等情（見本院卷（三）第225 頁），足見被
    告辰○○並未在卯○○經營之檳榔攤工作；又證人甲○及卯○○均證稱被告庚○○未與卯○○合夥經營販售棄土處理憑證
    及仲介車輛載運廢土之業務等語（見本院卷（二）第35頁、
    （三）第225 頁），被告庚○○復陳稱其未與卯○○合夥參
    與販售棄土處理憑證及仲介車輛載運廢土之業務等情（見本
    院卷（一）第88頁），堪認被告庚○○確未與卯○○合夥經
    營前開業務，換言之，被告庚○○與辰○○就卯○○經營販
    售棄土處理憑證及仲介車輛載運廢土等業務，並未提供金錢
    或勞力，然竟得以分得卯○○經營前開業務所得利潤之半數
    ，顯與常情不符，是卯○○係經被告庚○○以前詞恐嚇後，
    心生畏懼，始將經營前開業務所得利潤之半數交予被告庚○○指派之被告辰○○等情，應足認定。至於被告辰○○固辯
    稱其曾協助卯○○仲介車輛載運廢土，其可分得每台車30元
    或50元之佣金云云，惟證人甲○、乙○均證稱卯○○未雇用被告
    辰○○，且被告辰○○亦未負責任何工作等情，已如前述，
    與被告辰○○前開所述已有未合；又被告辰○○陳稱其協助
    仲介車輛載運廢土之期間未達半年，有時一星期均未仲介車
    輛，亦未協助卯○○販售棄土處理憑證等情（見本院卷（一
    ）第146 頁），依據被告辰○○之陳述，足見被告辰○○仲
    介車輛之數量非多，復未參與販售棄土處理憑證之業務，若
    被告辰○○所述屬實，衡情，卯○○應係以被告辰○○實際
    仲介車輛之數目，計算被告辰○○分得佣金之數額，且亦無
    將販售棄土處理憑證所得利潤，分予未提供協助之被告辰○○之理，然依據卷附帳冊之記載及證人甲○、乙○之前揭證述觀
    之，卯○○係將販售棄土處理憑證及仲介車輛載運廢土之利
    潤半數，均交由被告辰○○，顯與前開所述不符，足證被告
    辰○○前開辯解非屬可信，亦即卯○○將經營前開業務所得
    利潤之半數，交付被告辰○○，非屬工資之性質一節，應屬
    甚明。另證人甲○雖於本院審理時改稱被告庚○○未要求平分
    卯○○販售棄土處理憑證之利潤，被告庚○○係向卯○○借
    調棄土處理憑證等情，然證人甲○先證稱其所謂被告庚○○向
    卯○○借調棄土處理憑證，係指被告庚○○向卯○○購買棄
    土處理憑證，然卻無法清楚說明被告庚○○向卯○○購買棄
    土處理憑證之價格（見本院卷（二）第35頁），嗣經本院詢
    問被告庚○○係以何方式，向卯○○借調棄土處理憑證時，
    證人甲○復改稱被告庚○○從未向卯○○借調棄土處理憑證等
    情（見本院卷（二）第36頁），足見證人甲○於本院審理時所
    述前後不一，自難認證人甲○所述被告庚○○係向卯○○購買
    或借調棄土處理憑證等情為可信，是無從以證人甲○於本院審
    理時所述，逕為對於被告庚○○有利之認定。
四、卯○○曾於91年8 月間，將現金10萬元交付被告辰○○一節
    ，業經證人甲○、卯○○證述明確（見本院卷（二）第23頁、
    （三）第210 、211 、226 頁），復據被告辰○○坦認無誤
    （見本院卷（一）第146 頁），上情應堪認定；又證人甲○及
    乙○均證稱卯○○係經被告庚○○在電話中以前詞恐嚇，深感
    恐懼，始將10萬元交予被告辰○○等情，且被告辰○○亦陳
    稱其曾提供被告庚○○在大陸地區之聯絡電話予卯○○等情
    ，業於前述，復有抄寫聯絡電話之紙條在卷可稽（見警卷第
    186 頁），又卷附卯○○經營檳榔攤之帳冊亦記載「小空借
    100,000 」等語（見警卷第205 頁），足徵證人甲○、乙○所述
    應屬有據。至於被告辰○○固辯稱前開10萬元係其向卯○○
    借用云云，且證人甲○及卯○○亦於本院審理時證稱被告辰○○係假冒被告庚○○之名義，向卯○○借用20萬元，經卯○○查證後發覺上情，卯○○遂詢問被告辰○○為何要假冒被
    告庚○○之名義借錢，被告辰○○告知係因生活困難之故，
    卯○○表示願意協助被告辰○○，但因卯○○無法提供20萬
    元，始將10萬元借予被告辰○○等情，惟查，被告辰○○於
    本院94年度感裁字第6 號案件審理時，到庭證稱其從未向卯
    ○○收取現金10萬元等語（見本院94年度感裁字第6 號卷第
    222 頁），足見被告辰○○就其有無收取卯○○交付之現金
    10萬元，前後所述不一，則被告辰○○前開所辯是否可信，
    已非無疑；又被告辰○○雖於本院審理時辯稱其係因母親出
    車禍，始向卯○○借用10萬元等情，然被告辰○○亦自承無
    法提供借據以實其說（見本院卷（一）第146 頁），自難認
    被告辰○○上開所述為可信；再者，被告辰○○曾提供被告
    庚○○在大陸地區之聯絡電話予卯○○等情，亦如前述，且
    證人甲○證稱被告辰○○向卯○○要求交付20萬元時，被告庚○○在大陸地區，卯○○依據被告辰○○提供之電話號碼，
    與被告庚○○通話時，被告庚○○表示若被告辰○○難過，
    就先借錢予被告辰○○等語（見本院卷（二）第24頁），被
    告庚○○就此未表否認（見本院卷（二）第30頁），堪認卯
    ○○將10萬元交付被告辰○○前，曾以電話與被告庚○○聯
    繫，果若被告辰○○確係假冒被告庚○○之名義，向卯○○
    借錢，衡情，卯○○與被告庚○○以電話聯絡時，即得以查
    悉實情，亦即卯○○於交付10萬元前，應已清楚了解需款者
    之身分，縱或卯○○於得知實際需款人為被告辰○○後，仍
    願借款予被告辰○○，則此亦屬卯○○與被告辰○○之借貸
    關係，與被告庚○○並無關聯，又證人卯○○證稱卷附帳冊
    記載「阿龍借20,000」、「阿龍17,000」，係指被告辰○○
    向其借用金錢等語（見本院卷（三）第212 頁），足見卯○○記錄被告辰○○借款時，會直接記載被告辰○○之綽號，
    然卯○○經營檳榔攤之帳冊明確記載前開10萬元之借款人為
    綽號「小空」之被告庚○○（見警卷第205 頁），顯與上開
    所述不合，是難認證人甲○及卯○○前開所述為可信。
五、另證人甲○固於警詢時證稱被告庚○○要求分取卯○○販售檳
    榔所得利潤，每販售1 包檳榔，被告庚○○要抽取10元等情
    （見前開檢察署93年度聲拘字第55號卷第12頁、94年度聲拘
    字第23號卷第6 頁），且證人乙○於本院審理時亦證稱卯○○
    會將販售檳榔之利潤連同販售棄土處理憑證及仲介車輛載運
    廢土之仲介所得之半數交予被告辰○○等語（見本院卷（二
    ）第50頁），惟證人甲○於警詢所述被告庚○○要求分取販售
    檳榔所得利潤之比例，與證人乙○所述者不同，且證人甲○於警
    詢時未明確證述卯○○將販售檳榔所得利潤分予被告庚○○
    及辰○○之數額，又證人乙○亦證稱卷附帳冊僅記載販售棄土
    處理憑證及仲介車輛載運廢土之數量，未登載販售檳榔之數
    量，被告辰○○係依據監看檳榔販售情形，決定收取販售檳
    榔所得利潤之數額等情（見本院卷（二）第48、52頁），由
    於證人甲○、乙○均無法明確陳述被告庚○○及辰○○收取卯○○販售檳榔所得利潤之數額，依據罪證有疑利歸被告原則，
    本院即無從認定被告庚○○及辰○○以恐嚇方式，向卯○○
    收取金錢之項目包括販售檳榔之所得。
六、至於被告庚○○辯稱證人卯○○於本院審理時已證述未遭被
    告庚○○恐嚇取財，且其於91、92年間多次前往大陸地區，
    不可能對卯○○施以恐嚇行為云云，而證人卯○○固於本院
    審理時到庭證稱其未遭被告庚○○恐嚇取財，被告庚○○未
    與其平分販售棄土處理憑證之利潤，且卷附帳冊之部分記載
    不實，其有時會故意向其妻報假帳，作為自己私房錢等情，
    惟證人甲○、乙○均證稱被告庚○○曾以前詞恐嚇卯○○等情，
    則卯○○或恐遭報復，故意為有利於被告庚○○及辰○○之
    證述，亦非與常情有違，換言之，證人卯○○所述是否可信
    ，尚應依其他證據認定之。證人卯○○雖稱卷附帳冊之內容
    部分不實等情，然證人卯○○證稱該帳冊係記錄營業情形等
    情（見本院卷（三）第210 頁），因據證人卯○○前開所述
    ，卷附帳冊具有登載營業情形之功能，且有部分記載屬實，
    縱使卯○○確因特定目的，刻意為部分虛偽之記載，衡情，
    卯○○亦應採以特殊之記錄方式，以供其自行區辨記載之真
    偽，但證人卯○○竟稱其無法區別卷附帳冊中何部分記載不
    實等情（見本院卷（三）第211 頁），顯與常情不合；另證
    人乙○於本院審理時已具結證稱卯○○經營之檳榔攤平時並無
    記帳習慣，係因被告辰○○要求登記每日販售棄土處理憑證
    及仲介車輛載運廢土之數量，以供與被告辰○○自行登載之
    紀錄核對，始製作卷附帳冊等語（見本院卷（二）第51頁）
    ，足見卷附帳冊之製作目的，係供被告辰○○核對棄土處理
    憑證及仲介車輛載運廢土之數量，並非供卯○○或卯○○之
    妻計算收入所用，則證人卯○○所述其會故意報假帳，以充
    作私房錢等情，即難謂可信，是難認證人卯○○所述與事實
    相符，亦無從以證人卯○○所述，為有利於被告庚○○及辰
    ○○之認定。再者，依據被告庚○○之入出境紀錄觀之，被
    告庚○○雖確於91年8 月至92年3 月間多次出境（見前開檢
    察署94年度核退偵字第7 號卷第94至95頁），然證人甲○、乙○
    均證述被告庚○○於91年8 月間，在「大酒缸茶行」，親自
    以前詞恫嚇卯○○後，即指派被告辰○○前往卯○○經營之
    檳榔攤監控，並由被告辰○○收受卯○○販售棄土處理憑證
    及仲介車輛載運廢土之半數利潤，又被告庚○○與辰○○於
    91年8 月間，向卯○○強索20萬元時，卯○○係以電話與在
    大陸地區之被告庚○○聯絡，再由被告辰○○收受卯○○交
    付之現金等情，已如前述，則被告庚○○親自以前詞恫嚇卯
    ○○後，指派具有犯意聯絡之被告辰○○監控卯○○經營前
    開業務之情形，並收取金錢，以遂行恐嚇取財之犯行，並無
    礙於被告庚○○犯行之認定，況證人甲○、乙○並未證稱被告庚○○親自監控卯○○販售棄土處理憑證及仲介車輛載運廢土
    之情形，與被告庚○○之出入境紀錄並無矛盾之處，亦可徵
    證人甲○、乙○前揭所述為可信，故被告庚○○以前詞置辯，即
    難認可採。本件事證明確，被告庚○○及辰○○之犯行均堪
    認定。
、法律適用部分
一、按行為後法律有變更者，適用行為時之法律，但行為後之法
    律有利於行為人者，適用最有利於行為人之法律，刑法第2
    條第1 項定有明文，故除法律另有特別規定者外，對於新舊
    法之比較適用，應採從舊從輕之原則為之；又按就修正前、
    後之規定比較適用時，應就罪刑有關之共犯、未遂犯、想像
    競合犯、累犯加重、自首減輕暨其他法定加減原因與加減例
    等一切情形，綜其全部罪刑之結果，而為比較（最高法院95
    年度第8 次刑事庭會議決議參照）。次者，刑法於94年2 月
    2 日修正公布，並自95年7 月1 日起施行，且相關法律亦配
    合修正，亦即被告庚○○及辰○○犯罪後，法律已為修正，
    若涉及法律變更，即應為新舊法之比較適用。經查：
（一）刑法第346 條第1 項雖未經修正，然該項定有罰金刑，關
      於罰金刑之最低額，修正前刑法第33條第5 款：「罰金：
      1 元以上。」經以1 比3 之比例折算後，刑法所定罰金刑
      之下限為新台幣3 元；而修正後刑法第33條第5 款：「罰
      金：新台幣1 千元以上，以百元計算之。」亦即修正後刑
      法所定罰金刑之下限為新台幣1,000 元，因涉及法律變更
      ，即有比較適用新舊法之必要，經比較新舊法之結果，自
      以舊法所定罰金刑之下限，對於被告庚○○及辰○○較為
      有利。
（二）刑法關於共同正犯之規定，修正前刑法第28條規定：「二
      人以上共同實施犯罪之行為者，皆為正犯。」修正後該條
      規定：「二人以上共同實行犯罪之行為者，皆為正犯。」
      將修正前規定之「實施」修正為「實行」，修正理由係為
      釐清「陰謀共同正犯」、「預備共同正犯」及「共謀共同
      正犯」是否屬於共同正犯之範圍（該條修正理由可資參照
      ），因修正後刑法已限縮於共同實行犯罪行為者始成立共
      同正犯，排除陰謀犯及預備犯共同正犯，自屬法律已有變
      更，即應為新舊法之比較適用。本件被告庚○○及辰○○
      就前開恐嚇取財之犯行，互有犯意之聯絡，且實際參與犯
      行之實行，依據修正前、後之規定，均成立共同正犯，是
      修正前之規定對於被告庚○○及辰○○亦無不利。
（三）修正前刑法第56條規定：「連續數行為而犯同一之罪名者
      ，以一罪論。但得加重其刑至二分之一。」修正後刑法刪
      除該條關於連續犯之規定，足認法律業經變更，即應為新
      舊法之比較，因被告庚○○及辰○○所為二次恐嚇取財之
      犯行，均係基於概括犯意而為，依據修正前刑法第56條之
      規定，僅以一罪論，而因修正後之刑法已刪除連續犯之規
      定，依據新法之規定，對於被告庚○○及辰○○所為二次
      恐嚇取財之犯行，應予分論併罰，其刑度顯較依修正前刑
      法第56條之規定以一罪論者為重，因此，舊法之規定對於
      被告庚○○及辰○○並無不利。
（四）刑法第47條關於累犯之規定亦經修正，修正前該條規定：
      「受有期徒刑之執行完畢，或受無期徒刑或有期徒刑一部
      之執行而赦免後，5 年以內再犯有期徒刑以上之罪者，為
      累犯，加重本刑至二分之一。」是受有期徒刑之執行完畢
      後，5 年內再犯有期徒刑以上之罪者，無論再犯行為係出
      於故意或過失，均成立累犯；而修正後該條第1 項規定：
      「受徒刑之執行完畢，或一部之執行而赦免後，5 年以內
      故意再犯有期徒刑以上之罪者，為累犯，加重本刑至二分
      之一。」即限於再犯行為係出於故意者，始成立累犯，因
      法律業已變更，即有比較適用新舊法之必要，而被告庚○○所為本件犯行，係出於故意，依據修正前、後之法律，
      均成立累犯，是修正前之規定對於被告庚○○並無不利。
（五）綜上，被告庚○○及辰○○犯罪後，法律雖已變更，然經
      綜合比較之結果，修正前刑法關於罰金刑之最低金額及連
      續犯等規定，對於被告庚○○及辰○○亦無不利，另被告
      庚○○及辰○○依據修正前、後之規定，均成立共同正犯
      ，再者，被告庚○○依據修正前、後之刑法，亦均成立累
      犯，依據前揭刑法第2 條第1 項前段之規定，對於被告庚○○及辰○○所為之行為，均應依其等行為時之法律即修
      正前之刑法予以論罪科刑。
二、按恐嚇取財罪係以危害通知他人，使該人主觀上生畏怖心之
    行為。本件被告庚○○以前詞恫嚇卯○○，復由被告辰○○
    監控卯○○經營前開業務之情形及收取金錢，核被告庚○○
    及辰○○所為，均係犯刑法第346 條第1 項之恐嚇取財罪。
三、被告庚○○與辰○○就前開恐嚇取財之犯行間，互有犯意聯
    絡及行為分擔，應依修正前刑法第28條之規定論以共同正犯
    。
四、被告庚○○及辰○○先後二次恐嚇取財之行為，時間緊接，
    所犯係構成要件相同之罪名，顯係基於概括犯意為之，為連
    續犯，應依修正前刑法第56條之規定論以一罪，並均加重其
    刑。
五、被告庚○○曾受前開徒刑之執行完畢，此有臺灣高等法院被
    告前案紀錄表在卷供參，其受徒刑之執行完畢，5 年內再犯
    本件有期徒刑以上之罪，為累犯，應依修正前刑法第47條之
    規定加重其刑。
六、爰審酌被告庚○○及辰○○均正值壯年，不思循正當工作途
    徑獲取所需，竟因見卯○○經營前開業務有所獲利，即以前
    開言詞及行為恐嚇卯○○，使卯○○心生畏懼，交付前開金
    錢，所為非屬可取，法治觀念已有嚴重偏差，且被告庚○○
    及辰○○獲取不法利益之數額非微，又被告庚○○及辰○○
    於本院審理時均矢口否認犯行，難謂已有悔悟之心，實不宜
    輕縱等一切情狀，認檢察官就被告庚○○及辰○○分別具體
    求處有期徒刑2 年6 月及2 年，均屬適當，而分別量處如主
    文所示之刑。
七、按犯罪在96年4 月24日以前者，除中華民國96年罪犯減刑條
    例另有規定外，依下列規定減刑：一、死刑減為無期徒刑。
    二、無期徒刑減為有期徒刑二十年。三、有期徒刑、拘役或
    罰金，減其刑期或金額二分之一。另按犯刑法第346 條之罪
    ，經宣告死刑、無期徒刑或逾有期徒刑1 年6 月之刑者，不
    予減刑，中華民國96年罪犯減刑條例第2 條第1 項、第3 條
    第1 項第15款分別定有明文。本件被告庚○○及辰○○所為
    前開犯行之時間，雖於96年4 月24日以前，然因其等所為係
    犯刑法第346 條第1 項之罪，且均經宣告逾有期徒刑1 年6
    月之刑，依據前開減刑條例第3 條之規定，不予減刑，附此
    敘明。
乙、不另為無罪之諭知及無罪方面
壹、公訴意旨略以：被告庚○○夥同被告辰○○、己○○、寅○○、巳○○、午○○等人分別為下述之犯行，因認被告庚○○涉有刑法第346 條第1 項、第3 項之恐嚇取財既、未遂罪
    及同法第302 條第1 項之剝奪他人行動自由罪嫌，被告辰○○、己○○、寅○○、巳○○均涉有刑法第346 條第1 項、
    第3 項之恐嚇取財既、未遂罪嫌，被告午○○則涉有刑法第
    302 條第1 項之剝奪他人行動自由罪嫌等情。
一、被告庚○○、辰○○、寅○○、己○○、巳○○恐嚇取財部
    分
（一）被告庚○○知悉丑○○於91年7 月21日標得基隆市政府發
      包之基隆市暖暖溪疏濬暨土石標售工程，因覬覦該工程所
      生棄土之載運及有價料石材之利益，竟於91年8 月間某日
      ，率同被告辰○○、寅○○、己○○及真實姓名不詳之數
      名男子，分乘2 部自用小客車至之上開工程工地，由被告
      庚○○喝令在場之工人不准動工，其餘之人則站在被告庚○○身旁助勢，致工人們心生畏懼而不敢動工，被告庚○○即向丑○○恫稱：「我現在是暖暖區最大尾的」、「地
      方事沒擺平是不能做，地方事沒講好是很難做」、「這個
      工程要賣的石頭要讓我負責」等語，致生危害於丑○○之
      人身安全，因丑○○未當場應允而未遂。
（二）被告庚○○於於91年7 月21日之後，至同年9 月21日之間
      ，接連2 次，帶領被告寅○○、辰○○、巳○○等人，連
      續至上開工地，先由被告寅○○等人持木棒作勢欲毆打工
      人，再由被告庚○○以加害生命之事向丑○○恐嚇稱：「
      叫你不要做，你還要做，是不是想要吃子彈」等語，致生
      危害於丑○○之人身安全，但仍為丑○○所拒而未遂。
（三）因被告庚○○等人之作為，致使丑○○所僱請之工人不敢
      動工施作，嗣經基隆市政府履次函催動工，丑○○迫不得
      已，乃於同年10月間某日，至「大酒缸茶行」與被告庚○○談和，被告庚○○在該處又以：「最近外面有人放風聲
      要找你麻煩，暖暖地區都是我在圍事，難免有些地方事要
      處理，你所承包的土木工程所生產的砂石（有價料石材）
      交給我處理」等語，對丑○○實施恐嚇，丑○○為使工程
      順利進行，以免違約遭基隆市政府罰款，迫於無奈而應允
      被告庚○○之要求，將該工程所生之有價料石材3,000 立
      方米均交由被告庚○○處理，並約定由被告庚○○優先分
      配一定之利潤，被告庚○○因而獲取不法利潤。
（四）被告庚○○為控管丑○○工地每日產生之土石，並藉以掌
      控在暖暖區營運之砂石車，復指派被告辰○○、己○○、
      寅○○、巳○○及其他姓名不詳之人等（1 天約4 至5 人
      ）輪流至工地圍事，並強迫丑○○支付渠等每日2,500 元
      之薪資，另因被告庚○○販售石頭後之利潤，較原約定得
      優先分配之利潤，尚不足30萬元，乃要求丑○○補足該30
      萬元之利潤差額，致丑○○損失約140 萬元。
二、被告庚○○、午○○剝奪他人行動自由部分
    子○○因曾遭被告辰○○毆打，心生不滿，子○○遂於92年
    1 月24日晚間9 時許，邀同癸○○及姓名不詳之成年男子2
    、3 人前去找卯○○，由卯○○帶同子○○、癸○○等人至
    被告辰○○位於基隆市○○路28巷19號住處理論，雙方因一
    言不和而發生衝突，其間，被告庚○○接獲通知，夥同被告
    寅○○及巳○○趕到現場，子○○即轉與被告庚○○扭打，
    被告庚○○遂以要談論子○○販售棄土處理憑證之事，誘使
    子○○等3 人隨同至「上清企業社」。嗣渠等返回「上清企
    業社」後，被告庚○○通知午○○召來20餘名姓名年籍不詳
    之男子，將子○○、卯○○及癸○○等人挾持坐進廂型車，
    強押至基隆市○○○路加油站附近公寓之地下室，由該20餘
    名成年男子以徒手或持鋤頭柄共同毆打子○○等3 人，最後
    將子○○之雙腳拉直，再以鋤頭柄打斷子○○之左手及左腳
    ，致子○○受有左側天骨鷹嘴突骨折及左側近端脛骨及遠端
    腓骨骨折之傷害，卯○○受有雙腳瘀血之傷害，而癸○○亦
    受雙下肢裂傷、手掌瘀血等之傷害（傷害部分未據告訴）。
貳、按犯罪事實應依證據認定之，無證據不得認定犯罪事實；又
    不能證明被告犯罪者，應諭知無罪之判決，刑事訴訟法第
    154 條第2 項、第301 條第1 項分別定有明文。復按告訴人
    之告訴，係以使被告受刑事訴追為目的，是其陳述是否與事
    實相符，仍應調查其他證據以資審認；又事實之認定，應憑
    證據，如未能發現相當證據，或證據不足以證明，自不能以
    推測或擬制之方法，為裁判基礎；且認定不利於被告之事實
    須依積極證據，苟積極證據不足為不利於被告事實之認定時
    ，即應為有利於被告之認定；另認定犯罪事實所憑之證據，
    雖不以直接證據為限，間接證據亦包括在內，然而無論直接
    證據或間接證據，其為訴訟上之證明，須於通常一般之人均
    不致有所懷疑，而得確信其為真實之程度者，始得據為有罪
    之認定，倘其證明尚未達到此一程度，而有合理之懷疑存在
    ，無從使事實審法院得為有罪之確信時，即應由法院為諭知
    被告無罪之判決（最高法院52年台上字第1300號、40年台上
    字第86號、30年上字第816 號、76年台上字第4986號分別著
    有判例可資參照）。
、檢察官起訴被告庚○○、辰○○、寅○○、己○○、巳○○
    及午○○涉有前開罪嫌，係以證人甲○、丙○、丁○、戊○（真實姓
    名、年籍均詳卷）之證述及基隆市政府暖暖溪疏濬工程暨土
    石標售工程契約、工程資料、被告辰○○、子○○之病歷資
    料等為其論據。
肆、訊據被告庚○○固坦承其於92年1 月24日晚間9 時許，聽聞
    被告辰○○與子○○等人發生肢體衝突時，曾前往被告辰○○之住處，並帶同子○○、卯○○及癸○○返回「上清企業
    社」等情，惟堅決否認有何恐嚇取財及剝奪他人行動自由之
    犯行，辯稱其從未單獨或與被告辰○○、寅○○、己○○前
    往丑○○之工地，復未恐嚇丑○○或處理有價料石材，亦未
    指派被告辰○○等人至丑○○之工地工作，又其於92年1 月
    24日晚間，前往被告辰○○住處之目的，係為阻止雙方繼續
    發生肢體衝突，之後，多名男子前往「上清企業社」將子○○、卯○○、癸○○帶走，亦與其無關等語；被告辰○○、
    寅○○、己○○、巳○○固坦承其等曾在丑○○之工地工作
    ，並領取薪資等情，惟均堅決否認有何恐嚇取財之犯行，辯
    稱其等未與被告庚○○前往丑○○之工地恐嚇，其等係經當
    地里長之引介，至丑○○之工地工作，其等在丑○○之工地
    內，確有從事沖洗車輪、指揮交通等工作等語；另被告午○○堅決否認有何剝奪他人行動自由之犯行，辯稱其於92年1
    月24日未與被告庚○○等人見面，亦不知被告辰○○與子○○等人當天發生衝突，其未毆打子○○、卯○○、癸○○或
    剝奪子○○等人之行動自由等情，經查：
一、被告庚○○、辰○○、寅○○、己○○、巳○○恐嚇取財部
    分
（一）證人丁○固於警詢時證稱丑○○於91年7 月間標得基隆市政
      府發包之暖暖溪疏濬工程，被告庚○○於91年7 、8 月間
      ，帶領被告辰○○、己○○、寅○○及身分不詳者等人，
      分乘2 部自小客車，前往丑○○之工地，喝令工人停工，
      未依指示停工者，即遭被告庚○○等人作勢毆打，被告庚○○自稱係暖暖地區角頭，向丑○○表示「地方事沒擺平
      是不能做，地方事沒講好是很難做」等語，之後，被告庚○○接連3 次帶領手下前往丑○○之工地，使工地工人不
      敢工作等情（見前開檢察署93年度聲拘字第55號卷第3 頁
      、94年度聲拘字第23號卷第37至38頁），惟證人丁○於本院
      審理時到庭證稱丑○○承作前開工程期間，未曾遭受恐嚇
      ，因工程施作過程，曾破壞被告辰○○父親種植之菜園，
      被告辰○○始率眾前往工地抗議，導致工程停工，警詢筆
      錄製作過程係警員前往其住處與其聊天，有時當場製作警
      詢筆錄，有時則由警員事後再將製作完成之警詢筆錄攜往
      其住處或工作場所要求其簽名，其於簽名前，未仔細看過
      筆錄內容，部分警詢筆錄之內容非其陳述等情（見本院卷
      （二）第86至87、91至93頁），足見證人丁○於本院審理時
      所為之證述，與其於警詢時所述不符，則證人丁○於警詢時
      所稱被告庚○○、辰○○、寅○○、己○○及巳○○等人
      曾多次前往丑○○之工地恐嚇等情是否可信，已非無疑。
      又證人丑○○於本院審理時亦證稱前開工程施作期間，曾
      挖到被告辰○○父親種植之菜園，當地居民前往工地抗議
      ，因而影響工程進行，被告庚○○並未參與抗議行動，亦
      未於工程施作期間，前往工地恐嚇等情（見本院卷（三）
      第195 至196 、199 、202 至203 頁），另證人即基隆市
      暖暖區暖同里里長辛○○證述丑○○施作前開工程時，曾
      挖到被告辰○○父親種植之菜園，雙方因此發生糾紛，當
      地民眾數度前往工地抗議，丑○○即委請其協助排解糾紛
      ，其未曾聽聞丑○○提及被告庚○○前往工地恐嚇之事等
      語（見本院卷（二）第124 、130 、133 至134 頁），證
      人即暖暖區暖西里里長壬○○亦證稱丑○○施作前開工程
      時，工程車輛曾破壞被告辰○○種植之菜園，雙方曾發生
      糾紛等情（見本院卷（二）第140 、146 頁），又被告辰
      ○○於本院94年度感裁字第6 號案件審理時，到庭證稱丑
      ○○承作之工程施作時，曾挖到其父親種植之菜園等情（
      見本院94年度感裁字第6 號卷第219 頁），堪認證人丁○於
      本院審理時證稱前開工程施作期間，曾挖到被告辰○○父
      親種植之菜園，當地民眾前往工地抗議，導致工程停工等
      情，非屬無據，是難僅以丑○○承作前開工程期間，曾多
      次停工一節，逕行認定係遭被告庚○○、辰○○、寅○○
      、己○○及巳○○等人恐嚇之故。再者，被告庚○○、辰
      ○○、寅○○、己○○及巳○○均堅決否認曾一同前往丑
      ○○負責之前開工地內為恐嚇行為等情（見本院卷（一）
      第88、146 至147 、188 頁），又除證人丁○於警詢之證述
      外，別無其他證據足以證明被告庚○○、辰○○、寅○○
      、己○○及巳○○曾為前揭恐嚇犯行，且證人丁○已證稱部
      分警詢筆錄之內容不實等情，而證人丁○於本院審理時所為
      之證述，復與其於警詢時所述不符，自難僅以證人丁○於警
      詢之證述，逕行認定被告被告庚○○、辰○○、寅○○、
      己○○及巳○○曾於91年7 、8 月間，多次前往丑○○負
      責之工地，以前開言詞及行為對丑○○為恐嚇取財之犯行
      。
（二）證人丁○雖於警詢時證稱丑○○因懼怕被告庚○○之勢力，
      遂依指示至被告庚○○經營之茶行，被告庚○○以威脅口
      氣向丑○○表示「最近外面有人放風聲要找你麻煩，暖暖
      地區都是我在圍事，難免有些地方事要處理」，要求丑○○無償將前開工程生產之有價料石材3,000 立方米，交由
      被告庚○○處理，丑○○為使工程順利進行，不得已同意
      被告庚○○之要求，丑○○於91年7 月至92年1 月間，將
      前開工程生產之有價料石材販售所得約90萬元，均交由被
      告庚○○，被告庚○○復表示丑○○需補足不足3,000 立
      方米之差額，丑○○遂於92年2 月間，將差額30萬元攜往
      被告庚○○經營之茶行內，交予被告庚○○等情（見前開
      檢察署93年度聲拘字第55號卷第3 至4 頁、94年度聲拘字
      第23號卷第38至40頁），然證人丁○已證稱部分警詢筆錄之
      內容不實，業於前述，且證人丁○於本院審理時到庭證述丑
      ○○承作前開工程生產之有價料石材，係經由辛○○仲介
      交由子○○及卯○○出售，丑○○向購買石材者請款，出
      售所得扣除成本後，再將差額交予辛○○，亦即該工程之
      有價料石材非交予被告庚○○處理等語（見本院卷（二）
      第91、95至96、99頁），證人丑○○具結證稱被告庚○○
      未以恐嚇言詞，向其要求處理前開工程所生之有價料石材
      ，其亦未曾交付30萬元予被告庚○○，因辛○○介紹子○○及卯○○販售該工程之有價料石材，其遂將販售所得差
      價30萬元交予辛○○，被告庚○○未向其要求販售石材等
      語（見本院卷（三）第196 至199 、204 至205 頁），證
      人辛○○證述丑○○委其代銷石材，其再將石材交由子○○販售，丑○○收取銷售石材之價款後，先扣除成本，將
      差額交予其轉交子○○，丑○○曾交付代銷石材所得差額
      30萬元，此事與被告庚○○無關等情（見本院卷（二）第
      129 至133 、138 頁），證人丙○亦證稱丑○○承作前開工
      程所生之有價料石材3,000 立方米，係經當地里長仲介由
      子○○販售，卯○○負責仲介拖車載運，丑○○收取販售
      石材所得款項扣除成本後，將差額交予子○○，被告庚○○未參與販售石材之過程等情（見本院卷（二）第220 至
      221 頁），證人卯○○證述丑○○負責工程所生之有價料
      石材係交由綽號「黑卒仔」之子○○販售，子○○委請其
      協助仲介車輛載運石材，其可賺取仲介費等語（見本院卷
      （三）第224 至225 頁），足見上開證人均證稱丑○○負
      責前開工程所生之有價料石材係經辛○○之介紹，交由子
      ○○負責銷售，卯○○負責仲介車輛載運石材，丑○○收
      取銷售石材之款項扣除成本後，將差額交予辛○○及子○○等情，亦即依據前開證人之證述，被告庚○○並未參與
      丑○○負責前開工程所生有價料石材之銷售過程，復未收
      取銷售石材所得，顯與證人丁○於警詢時所述情節有異，復
      無證據可資證明被告庚○○曾參與前開石材銷售過程或收
      取銷售所得，是難認證人丁○於警詢時所述被告庚○○以前
      揭言詞恐嚇丑○○，使丑○○無償將前開工程所生之有價
      料石材交予被告庚○○販售，並將販售差額30萬元交予被
      告庚○○等情為可信。另證人丙○固於警詢時證稱其曾聽聞
      同業提及被告庚○○率眾前往丑○○之工地，表示若事情
      未講清楚，工地不得施工，未依喝令停工者，被告庚○○
      等人即作勢毆打，丑○○因擔心工程延誤，遂將該工程所
      生之有價料石材，無償交由被告庚○○處理等情（見警卷
      第80至81頁），惟依據證人丙○於警詢之證詞觀之，證人丙○
      未親身見聞被告庚○○等人恐嚇丑○○之經過，所述情節
      係聽他人轉述，且亦未明確描述丑○○遭恐嚇之過程，已
      難認為可採；又證人丙○於本院審理時已到庭證稱丑○○承
      作前開工程所生之有價料石材係由子○○等人負責販售，
      被告庚○○並未參與等情，已如前述，復與證人丙○於警詢
      時所稱丑○○將該工程所生之有價料石材無償交由被告庚○○處理等情不符，是難以證人丙○於警詢時之證述，逕行
      認定被告庚○○確為檢察官所指恐嚇取財之犯行。
（三）證人丁○固於警詢時證稱被告庚○○於91年11月間指派被告
      辰○○、寅○○、己○○等人，輪流前往丑○○之工地圍
      事監看，要求每日領取保護費等情（見前開檢察署93年度
      聲拘字第55號卷第3 至4 頁、94年度聲拘字第23號卷第39
      至40頁），惟證人丁○於警詢時先證稱被告庚○○指派被告
      辰○○、寅○○、己○○等人前往丑○○之工地圍事監看
      ，要求丑○○給付每日6,000 元之報酬等語（見前開檢察
      署93年度聲拘字第55號卷第4 頁），復改稱每日給付報酬
      之數額為2,500 元（見前開檢察署94年度聲拘字第39頁）
      ，足見證人丁○就被告辰○○、寅○○、己○○等人以前往
      工地圍事為由，索討金錢之數額，先後所述不一，且證人
      丁○於本院審理時復證述警詢筆錄部分內容與事實不符等情
      ，已如前述，則證人丁○於警詢所述是否可採，即非無疑。
      又被告庚○○堅決否認曾指派任何人前往丑○○之工地內
      圍事等語（見本院卷（一）第88頁），被告辰○○、寅○○、己○○及巳○○均陳稱其等係經當地里長之介紹，前
      往丑○○承包前開工程之工地內工作，其等均實際從事沖
      洗車輪及指揮交通之工作，非受指派在該處圍事監看等語
      （見本院卷（一）第146 至147 、188 頁），證人丑○○
      證稱被告辰○○、己○○、寅○○及巳○○係經辛○○介
      紹，至其負責之工地內擔任臨時工，負責指揮交通、洗車
      、掃地等工作，臨時工之日薪為2,000 元等語（見本院卷
      （三）第195 、197 、200 頁），且證人丁○於本院審理時
      證稱因丑○○之工地有很多大型車輛進出，需雇用多位工
      人指揮交通及沖洗車輪，丑○○遂委由當地里長辛○○介
      紹工人，里長即引介被告辰○○等人至丑○○之工地工作
      ，日薪為2,000 元，薪資計算方式與其他工人相同，被告
      辰○○等人均實際從事上開工作，非在工地圍事等情（見
      本院卷（二）第88至91、96、99至100 頁），另證人辛○○、壬○○證述因丑○○之工地需雇用工人，委請其等代
      為引介，其等遂介紹被告辰○○、寅○○、己○○、巳○○等人至丑○○之工地工作，被告辰○○等人均有實際從
      事沖洗輪胎、掃地等工作，與被告庚○○無關等情（見本
      院94年度感裁字第6 號卷第101 、103 、105 至106 頁，
      本院卷（二）第121 、130 、139 、140 頁），足徵被告
      辰○○、己○○、寅○○及巳○○陳稱其等係經由當地里
      長之引介，至丑○○之工地內工作，均實際從事工作，非
      經被告庚○○指派前往該處圍事等情，非屬無據；又證人
      丑○○及丁○於本院審理時均證述被告辰○○、己○○、寅
      ○○及巳○○領取薪資之數額，與其他工人相同，且被告
      辰○○等人均實際從事沖洗車輪、掃地等工作等情，業如
      前述，堪認被告辰○○、己○○、寅○○及巳○○之工作
      內容及薪資數額，與其他工人相較並無差異，亦見被告辰
      ○○、寅○○、己○○、巳○○辯稱其等確係在丑○○之
      工地工作賺取薪資，非以圍事為由強索金錢等情，應屬可
      採。至於證人辛○○及壬○○雖證稱被告辰○○居住於暖
      暖區，但非屬暖同里或暖西里之里民（見本院94年度感裁
      字第6 號卷第107 頁，本院卷（二）第123 、135 頁），
      然證人辛○○證稱縱非暖同里之里民委託其處理里民服務
      事項，其亦不會拒絕等語（見本院卷（二）第128 頁），
      又被告辰○○亦居住於暖暖地區，且與辛○○、壬○○均
      甚為熟識，業經證人辛○○證述明確（見本院卷（二）第
      123 、139 、142 頁），則縱使辛○○與壬○○於得知丑
      ○○之工地有工作機會之際，引介同屬暖暖地區居民之被
      告辰○○前往工作，與常情亦難謂有違，自無從僅以被告
      辰○○之住處地址，非屬辛○○及壬○○擔任里長之地區
      ，逕指辛○○及壬○○介紹工作機會予被告辰○○有何不
      合理之處。此外，復無其他積極證據足證被告辰○○、寅
      ○○、己○○、巳○○等人係經被告庚○○指派前往丑○○之工地圍事，藉故強索金錢等情，故難認被告庚○○、
      辰○○、寅○○、己○○及巳○○有何恐嚇取財之犯行。
二、被告庚○○、午○○剝奪他人行動自由部分
（一）證人丙○固於警詢時證稱子○○因曾遭被告辰○○毆打，心
      生不滿，遂於92年1 月24日晚間9 時許，帶同卯○○及癸○○前往被告辰○○之住處，雙方發生肢體衝突，被告庚○○亦到場參與毆打，雙方均無明顯外傷，被告庚○○帶
      同子○○、卯○○及癸○○至「上清企業社」談判，其間
      ，被告庚○○私下吩咐綽號「六號猴」之被告午○○帶同
      20餘名身分不詳之男子至「上清企業社」，強押子○○、
      卯○○及癸○○前往基隆市○○○路加油站對面一處公寓
      地下室，由被告辰○○及多名身分不詳之男子持木棍毆打
      子○○全身，復由被告辰○○持木棍毆打子○○之左腳，
      致子○○左小腿骨折，再由身分不詳之男子持木棍毆打子
      ○○之左手，使子○○之左手關節破裂，另癸○○亦在該
      處遭被告辰○○及午○○之小弟毆打，卯○○遭被告午○○之小弟毆打一下後，便被帶至另一房間內，之後，子○○及癸○○由卯○○及友人協助送醫治療等情（見警卷第
      63至65、73至74、216 至220 頁），證人甲○則於警詢時證
      稱子○○因曾遭被告辰○○毆打成傷，遂於92年1 月下旬
      某日，帶同卯○○及癸○○至被告辰○○之住處理論，被
      告庚○○唆使被告辰○○、己○○、午○○及綽號「黑腳
      」之被告巳○○、綽號「阿華」之被告寅○○強押子○○
      、卯○○及癸○○前往「上清企業社」，被告庚○○復唆
      使被告辰○○等人毆打子○○、卯○○及癸○○，再強押
      子○○、卯○○及癸○○前往一處公寓地下室，持棍棒毆
      打子○○、卯○○及癸○○，造成子○○之左手肘及左腳
      骨折、癸○○之右手腕骨折、卯○○之雙腳淤血，之後，
      卯○○協助子○○、卯○○就醫等語（見前開檢察署93年
      度聲拘字第55號卷第14至15頁、94年度聲拘字第23號卷第
      13頁），然證人丙○於警詢時證稱子○○、卯○○及癸○○
      遭人自「上清企業社」強押至中山一路之公寓地下室後，
      始遭毆打等情，與證人甲○於警詢時證稱子○○、卯○○及
      癸○○在「上清企業社」內，即遭被告辰○○等人毆打等
      情不符；又證人丙○於警詢時未提及子○○、卯○○及癸○○自被告辰○○住處前往「上清企業社」時，係遭人強押
      前往，復與證人甲○證稱子○○、卯○○及癸○○係遭被告
      庚○○、辰○○等人強押前往「上清企業社」等情不合；
      另證人丙○於警詢時證稱其知被告庚○○之手下包括「阿華
      」、「黑腳」等語（見警卷第65頁），足見丙○於警詢時即
      認識綽號「阿華」之被告寅○○及綽號「黑腳」之被告巳
      ○○，若被告寅○○、巳○○於92年1 月24日亦參與前開
      妨害自由之行為，衡情，證人丙○於警詢時，應當將被告寅
      ○○、巳○○亦參與前開妨害自由犯行之情節陳述明確，
      然證人丙○於警詢時均未提及被告寅○○、巳○○參與前開
      犯罪等情，與證人甲○於警詢時證稱被告寅○○、巳○○等
      人強押子○○、卯○○及癸○○前往「上清企業社」等情
      亦有未合，堪認證人甲○、丙○於警詢時所述情節互核確有不
      符之處，即難逕以證人甲○、丙○於警詢時所述，認定被告庚○○、午○○確涉有妨害自由犯行一節，應屬當然。
（二）證人甲○、丙○雖於警詢時證稱強押子○○、卯○○及癸○○
      之男子，均係經被告庚○○之指派，始為前開妨害自由之
      犯行等情，然證人甲○、丙○均未提及該等男子抵達「上清企
      業社」時，被告庚○○曾指揮該等男子將子○○、卯○○
      及癸○○等人強押前往上述公寓地下室等情，且證人甲○、
      丙○證述子○○、卯○○及癸○○在前址地下室遭毆打時，
      亦未提及被告庚○○曾在現場等情，又證人甲○、丙○於警詢
      時復未明確指述何以認定該等男子係經由被告庚○○之指
      派而為前開犯行，是難僅以證人甲○、丙○於警詢時所述，認
      定被告庚○○曾指派他人妨害子○○、卯○○及癸○○之
      行動自由等情。另證人丙○於本院審理時到庭證稱子○○、
      卯○○、癸○○帶同10餘人於92年1 月24日晚間前往被告
      辰○○住處時，子○○等人曾與被告辰○○發生肢體衝突
      ，被告庚○○與另名男子到現場時，被告庚○○將雙方拉
      開，並邀集子○○等人至「上清企業社」，由被告庚○○
      協助調解糾紛，子○○等人係自願前往「上清企業社」，
      未遭挾持或脅迫，子○○等人抵達「上清企業社」後，與
      被告庚○○聊天，未發生衝突，約半小時後，10餘名身分
      不詳之人至「上清企業社」，表示要將子○○等人帶走，
      被告庚○○詢問來者身分及用意，該等身分不詳之人表示
      係依被告辰○○之指示到場，叫被告庚○○不要插手，否
      則被告庚○○也會遭受不利，之後，該等身分不詳之人將
      子○○等人強押進入車內，帶往中山一路加油站附近之公
      寓地下室，被告辰○○率10餘人以木棍毆打子○○等人，
      其間，被告庚○○並未現身，其於警詢時所述部分內容不
      實，因警員及友人均表示係被告庚○○及午○○唆使他人
      毆打子○○，警員要求其配合製作筆錄，將被告庚○○及
      午○○送流氓感訓，其始於警詢時陳述前開內容等語（見
      本院卷（二）第213 至220 、222 至224 頁），證人甲○於
      本院審理時證稱子○○於92年1 月24日晚間帶同7 、8 人
      前往被告辰○○之住處，之後，子○○、卯○○及癸○○
      在地下室遭人毆打時，被告庚○○並未前往前址地下室等
      語（見本院卷（二）第30、40、41頁），證人子○○於本
      院審理時具結證稱其於92年1 月24日晚間曾與數名男子前
      往被告辰○○之住處，其與被告辰○○發生肢體衝突，被
      告庚○○亦到場排解，並邀集其等前往「上清企業社」調
      解，其抵達「上清企業社」約半小時後，10餘名男子到場
      表示要將其帶走，被告庚○○詢問來人目的，該等男子表
      示係應被告辰○○之指示，要將其帶走，要求被告庚○○
      不要管，之後，其遭帶往中山一路之地下室，並遭被告辰
      ○○及身分不詳之人毆打，其在地下室未看見被告庚○○
      等情（見本院卷（三）第173 至176 、181 至182 頁），
      證人卯○○證稱子○○於92年1 月24日前往其住處，要求
      其帶同子○○及多名男子前往被告辰○○住處，子○○等
      人與被告辰○○發生肢體衝突，被告庚○○到場後，表示
      願協助調解糾紛，其與子○○、癸○○一同前往「上清企
      業社」，並未遭脅迫，其與子○○等人在「上清企業社」
      等被告辰○○到場，約半小時後，10餘名男子至「上清企
      業社」，表示要將其與子○○、癸○○帶走，當時被告庚○○曾出面阻止，但該等男子要求被告庚○○不要管，否
      則被告庚○○亦將遭不利，其與子○○、癸○○被押往一
      處公寓之地下室後，其被帶往一間房間遭毆打，子○○及
      癸○○留在客廳，其在地下室未看見被告庚○○等語（見
      本院卷（三）第213 至215 、223 頁），證人癸○○證稱
      子○○於92年1 月24日晚間帶同10餘人前往被告辰○○住
      處，子○○等人與被告辰○○打架時，被告庚○○到場勸
      架，並邀集雙方前往「上清企業社」調解，其與子○○、
      卯○○係自願前往「上清企業社」，其餘隨同子○○前往
      被告辰○○住處之人即先行離去，被告辰○○則先就醫，
      未至「上清企業社」，其與子○○等人抵達「上清企業社
      」約2 、30分鐘後，10餘人至「上清企業社」要將其與子
      ○○帶走，被告庚○○出面阻止，該等身分不詳之人叫被
      告庚○○不要管，否則亦會遭受不利，其與子○○等人遂
      遭強行帶往地下室，被告辰○○等人在地下室持棍棒毆打
      子○○，但其在地下室未看見被告庚○○等情（見本院卷
      （二）第227 至228 、230 至234 頁），依據前開證人於
      本院審理時所述，子○○、卯○○及癸○○於92年1 月24
      日晚間前往「上清企業社」時，未遭受強暴脅迫，又子○○、卯○○及癸○○於當日晚間前往被告辰○○住處時，
      另帶同多名男子同往，而被告庚○○至被告辰○○住處時
      ，僅有一名男子同行，亦即子○○此方之人數明顯超過被
      告庚○○，衡情，被告庚○○應無從以強暴脅迫之方式，
      逼迫子○○、卯○○及癸○○前往「上清企業社」，且若
      子○○、卯○○及癸○○自覺與被告庚○○前往「上清企
      業社」後，人身安全可能會遭受威脅，衡情，子○○、卯
      ○○及癸○○應會帶同前開多名男子同去，以壯聲勢，然
      依據前開證人所述，與子○○一同前往被告辰○○住處之
      多名男子，於子○○、卯○○及癸○○前往「上清企業社
      」時，即先行離去，堪認子○○、卯○○及癸○○應係基
      於自願前往「上清企業社」，被告庚○○並未對子○○等
      人施以強暴脅迫。再者，子○○、卯○○及癸○○於「上
      清企業社」內，雖遭身分不詳之人強行帶往前開地下室，
      然前開證人均證稱被告庚○○曾阻止該等身分不詳之人將
      子○○等人自「上清企業社」帶走，且該等身分不詳之人
      曾表示係應被告辰○○之指示，將子○○等人帶走等語，
      果若該等身分不詳之人確係經被告庚○○之指派，因前開
      證人均未證稱該等身分不詳之人曾蒙面隱匿身分，且該等
      身分不詳之人已表明係經被告辰○○之指示而前往，足見
      該等身分不詳之人並無身分曝光之顧慮，衡情，被告庚○○實無佯裝阻止該等身分不詳之人將子○○等人強行押走
      之必要；另前開證人均證稱子○○等人在上開地下室遭毆
      打時，被告庚○○並未現身於該地下室等情，是難認子○○、卯○○及癸○○遭人強行押往地下室毆打一事，係出
      於被告庚○○之授意。另證人戊○固於警詢時證稱子○○、
      卯○○及癸○○於92年1 月底某日，與被告辰○○理論，
      被告庚○○要求子○○、卯○○及癸○○前往「上清企業
      社」談判時，被告庚○○唆使被告辰○○、巳○○及寅○○強行將子○○、卯○○及癸○○押往某地下室毆打成傷
      等情（見警卷第171 頁），惟證人戊○於本院審理時到庭證
      稱其於警詢所述內容，均係聽聞友人轉述，不清楚事實真
      相，其曾向警說明僅係聽聞轉述，不知為何警詢筆錄未記
      載等情（見本院卷（二）第54至56頁），因證人戊○於警詢
      時並未清楚陳述子○○、卯○○及癸○○遭他人強行押往
      地下室之情節，且證人戊○已到庭證稱警詢筆錄之內容均係
      聽他人轉述，未親身見聞等情，自難以證人戊○於警詢之證
      述，逕行認定被告庚○○之罪嫌。
（三）證人甲○、丙○雖於警詢時指稱綽號「六號猴」之被告午○○
      於92年1 月24日晚間，率眾將子○○、卯○○及癸○○等
      人自「上清企業社」押往前開地下室毆打等情，然證人甲○
      及丙○於警詢時之證詞已有前開瑕疵可指，且證人丙○於本院
      審理時證稱其不知綽號「六號猴」之人，亦不認識被告午
      ○○，子○○等人在前開地下室遭毆打時，被告午○○並
      未在場，因警員表示子○○遭毆打一事係經「六號猴」指
      使，其始於警詢時陳述「六號猴」曾為前開犯行等語（見
      本院卷（二）第216 、224 至225 頁），證人子○○、卯
      ○○亦證稱其僅聽過綽號「六號猴」之人，但其不認識被
      告午○○，其在地下室遭毆打時，並未看見被告午○○等
      語（見本院卷（三）第179 至181 、217 、227 頁），證
      人癸○○證稱其未聽過綽號「六號猴」之人，亦不認識被
      告午○○，其於前開地下室遭毆打時，被告午○○未在場
      等情（見本院卷（二）第228 、235 頁），縱使被告午○○確曾為前開妨害自由之犯行，前開證人於本院審理時係
      刻意為有利於被告午○○之證述，衡情，上開證人僅需證
      稱被告午○○未曾為前開犯行即足，實無需證述未曾見過
      被告午○○，足徵被告午○○辯稱其不知被告辰○○於92
      年1 月24日與子○○等人發生糾紛之事，亦不知子○○等
      人遭強押之事，其並未毆打子○○等人等語非屬無據（見
      警卷第150 至151 頁，前開檢察署94年度核退偵字第7 號
      卷第279 頁，本院卷（一）第147 頁）；此外，復無其他
      積極證據足以證明被告午○○曾自「上清企業社」，強押
      子○○、卯○○及癸○○前往前開地下室等情，自難認被
      告午○○確涉有妨害自由之罪嫌。
（四）至於前開證人固證稱該等身分不詳之人於「上清企業社」
      ，將子○○、卯○○及癸○○強行押往上開地下室時，曾
      表示係應被告辰○○之指示，且被告辰○○亦曾在該地下
      室毆打子○○等人等情，惟檢察官起訴書未敘及被告辰○○涉犯前開妨害自由之罪嫌，亦即此部分非在起訴範圍內
      ，故被告辰○○是否涉及妨害自由罪嫌，即非本院所得審
      究，附此敘明。
三、綜上，檢察官固指被告庚○○、辰○○、寅○○、己○○、
    巳○○涉犯前開恐嚇取財既、未遂罪嫌，及被告庚○○、午
    ○○涉犯前開妨害自由罪嫌等情，惟證人甲○、丙○、丁○於警詢
    時所述，互核均有不符之處，復與其等於本院審理時所述不
    合，另除前開證人甲○、丙○、丁○所為具有瑕疵之警詢證述外，
    別無其他積極證據足以證明被告庚○○等人確涉有檢察官所
    指之罪嫌，應認其等犯罪不能證明，是認前開公訴意旨非屬
    有據，然因檢察官認被告庚○○、辰○○所涉前開恐嚇取財
    既、未遂罪嫌部分若成立犯罪，與上揭論罪科刑部分，分別
    具有連續犯之裁判上一罪關係，爰不另為無罪之諭知；另因
    檢察官認被告庚○○所涉上開妨害自由罪嫌部分若成立犯罪
    ，與前揭論罪科刑部分，應予分論併罰，是就被告庚○○所
    涉妨害自由部分，與被告寅○○、己○○、巳○○及午○○
    被訴部分，均諭知無罪之判決。
據上論斷，應依刑事訴訟法第299 條第1 項前段、第301 條第1
項，刑法第2 條第1 項前段、第346 條第1 項，修正前刑法第28
條、第56條、第47條，罰金罰鍰提高標準條例第1 條前段，判決
如主文。
本案經檢察官林秋田到庭執行職務。
中    華    民    國    98    年    4     月    1     日
                  刑事第二庭審判長法    官  陳志祥
                                  法    官  黃梅淑
                                  法    官  邰婉玲
以上正本證明與原本無異。
如不服本判決應於收受送達後10日內向本院提出上訴書狀，並應
敘述具體理由；其未敘述上訴理由者，應於上訴期間屆滿後20日
內向本院補提理由書（均須按他造當事人之人數附繕本）「切勿
逕送上級法院」。
中    華    民    國    98    年    4     月    1     日
                                  書 記 官  彭筠凱
附錄所犯法條：
中華民國刑法第346條第1項
（單純恐嚇罪）
意圖為自己或第三人不法之所有，以恐嚇使人將本人或第三人之
物交付者，處6月以上5年以下有期徒刑，得併科1千元以下罰金
。


司法院資訊處製作；財團法人民間司法改革基金會備份。
